臺灣高等法院刑事裁定
110年度毒抗字第500號
抗  告  人  臺灣新竹地方檢察署檢察官
被      告  邱玉芬


                    （另案於法務部○○○○○○○○○執    行中）
上列抗告人因被告違反毒品危害防制條例案件，不服臺灣新竹地
方法院110年度毒聲字第164號，中華民國110年3月18日裁定（聲
請案號：臺灣新竹地方檢察署110年度聲戒字第21號），提起抗
告，本院裁定如下：
    主  文
原裁定撤銷。
檢察官之聲請駁回。
    理  由
一、原裁定意旨略以：被告邱玉芬因施用第二級毒品甲基安非他
    命，經原審法院以109年度毒聲字第204號裁定令入勒戒處所
    觀察、勒戒後，認有繼續施用毒品之傾向，爰依毒品危害防
    制條例第20條第2項後段之規定，裁定被告應入戒治處所強
    制戒治，其期間為6個月以上，至無繼續強制戒治之必要為
    止，但最長不得逾1年等語。
二、抗告意旨略以：因毒品危害防制條例修正及最高法院109年
    度台上大第3826號裁定變更適用觀察、勒戒處遇之對象、標
    準及頻率，法務部、衛生福利部及專家學者業已研議修正「
    有無繼續施用毒品傾向評估標準」，就評分項目、前科紀錄
    有所調整，並於民國000年0月00日生效。被告經重行評估後
    ，認無繼續施用毒品傾向，原裁定所憑「有無繼續施用毒品
    傾向評估標準」，因前科紀錄分數過高，與有無繼續施用毒
    品傾向之關聯性不明，原審遽以裁定令入戒治處所施以強制
    戒治，容有錯誤，請撤銷原裁定云云。
三、按犯施用第一、二級毒品之罪者，檢察官應聲請法院裁定，
    令被告入勒戒處所觀察、勒戒，其期間不得逾2月；觀察、
    勒戒後，檢察官依據勒戒處所之陳報，認受觀察、勒戒人有
    繼續施用毒品傾向者，檢察官應聲請法院裁定令入戒治處所
    強制戒治，其期間為6個月以上，至無繼續強制戒治之必要
    為止，但最長不得逾1年，毒品危害防制條例第20條第1項、
    第2項後段分別定有明文。至於有無繼續施用毒品傾向之評
    估標準，乃以受勒戒人勒戒後之結果，併參酌勒戒前之各種
    情況，作為評估之依據。依法務部訂頒之「有無繼續施用毒
    品傾向評估標準評分說明手冊」，其判斷準則係以「前科紀
    錄與行為表現」、「臨床評估」及「社會穩定度」三大項合
    併計算總分，每一大項皆有靜態因子與動態因子評分，靜態
    因子分數總分在60分（含）以上者，評估為「有繼續施用毒
    品傾向」；在60分以下者，若與動態因子相加總分在60分（
    含）以上，亦為「有繼續施用毒品傾向」；相加總分不足60
    分者，評估為「無繼續施用毒品傾向」。而「前科紀錄與行
    為表現」係評估毒品犯罪相關司法紀錄、首次毒品犯罪年齡
    、其他犯罪相關紀錄、入所時尿液毒品檢驗、所內行為表現
    等因素；「臨床評估」係評估物質使用行為、合法物質濫用
    、使用方式、使用年數、精神疾病共病（含反社會人格）、
    臨床綜合評估（含病識感、動機、態度、就醫意願）等因素
    ；「社會穩定度」則係評估工作、家庭等因素。是被告有無
    繼續施用毒品傾向，係依具體個案之臨床實務及相關事證綜
    合判定，有其專業性，且衡酌強制戒治之目的，係為協助施
    用毒品者戒斷毒品之心癮及身癮所為之一種保安處分，而上
    開評估標準係適用於每一位受觀察、勒戒處分之人，具一致
    性、普遍性、客觀性，倘其評估由形式上觀察，無擅斷或濫
    權等明顯不當之情事，法院應予尊重。
四、經查：本件被告前因施用第二級毒品甲基安非他命，經原審
    法院以109年度毒聲字第204號裁定送勒戒處所觀察、勒戒後
    ，嗣因法務部、衛生福利部邀集專家學者及相關機關研商修
    正「有無繼續施用毒品傾向評估標準紀錄表」及「有無繼續
    施用毒品傾向評估標準說明手冊」，並自110年3月26日起實
    施，經法務部○○○○○○○○○○附設勒戒處所重新評分結果：⑴前
    科紀錄與行為表現項目合計為21分（其中毒品犯罪相關司法
    紀錄「有，9筆」上限計10分、首次毒品犯罪年齡為「21-30
    歲」計5分、其他犯罪相關紀錄「有，3筆」計6分、入所時
    尿液毒品檢驗為「無藥物反應」計0分，上開4項靜態因子合
    計為21分。所內行為表現之動態因子為0分）；⑵臨床評估項
    目合計為5分【物質使用行為：多重毒品濫用為「無」計0分
    、合法物質濫用為「有，種類：菸」計2分、使用方式為「
    無注射使用」計0分、使用年數為「少於一個月」計0分，上
    開4項靜態因子合計為2分。精神疾病共病（含反社會人格）
    為「無」計0分、臨床綜合評估（含病識感、動機、態度、
    就醫意願）評定為「輕度」計3分，上開2項動態因子合計為
    3分】；⑶社會穩定度項目合計為5分（工作為「全職工作：
    家管」計0分、家人藥物濫用為「無」計0分，上開2項靜態
    因子合計為0分；入所後家人是否訪視為「無」計5分、出所
    後是否與家人同住則為「是」計0分，上開2項動態因子合計
    為5分）。以上⑴至⑶項目之總分合計為31分（靜態因子共計2
    3分，動態因子共計8分），評定為「無繼續施用毒品傾向」
    ，此有法務部○○○○○○○○○○附設勒戒處所110年3月26日有無繼
    續施用毒品傾向證明書及評估標準紀錄表附卷可稽（本院卷
    第15至17頁）。是被告經專業評估其靜態因子總分未達60分
    ，評定為無繼續施用毒品傾向，自無再依法施以強制戒治之
    必要，原審未及審酌修正後之「有無繼續施用毒品傾向評估
    標準紀錄表」，因而令被告入戒治處所施以強制戒治，即有
    違誤。檢察官抗告意旨執此指摘原裁定不當，為有理由，自
    應由本院將原裁定撤銷，並自為裁定如主文第2項所示。　
    　
據上論斷，依刑事訴訟法第413條，裁定如主文。 
中　　華　　民　　國　　110 　年　　4 　　月　　1 　　日
                  刑事第二十五庭審判長法　官  邱滋杉
                                      法　官  黃翰義
                                      法　官  陳彥年
以上正本證明與原本無異。
不得再抗告。
                                      書記官  彭秀玉
中　　華　　民　　國　　110 　年　　4 　　月　　1 　　日